臺灣臺中地方法院民事判決　94年度訴字第2225號
原　　　告　丙○○○
　　　　　　　　　　　號
訴訟代理人　丁○○
原　　　告　甲○○
　　　　　　　　　　　號
被　　　告　乙○○
訴訟代理人　蔣文正　　律師
當事人間損害賠償事件，本院於94年11月16日言詞辯論終結，判
決如下：
    主    文
原告之訴駁回。
訴訟費用由原告負擔。
    事實及理由
一、原告方面：
  (一)原告起訴主張原告等2人於民國（下同）94年1月13日、2月1
    4日分別向被告承買坐落台中縣太平市○○段第3638、639地
    號，應有部分各為35/366及地上建號即門牌號碼台中縣太平
    市○○路○段364巷26弄11號、13號1樓房屋各1棟（以下簡稱
    系爭房屋）當時各棟房屋前之空地（已有建築物）被告言明
    由原告2人分別使用，並表示空地上之建築物為被告所建並
    出具證明書為合法建築物，連同系爭房屋一併出售予原告（
    目的為抬高房屋售價），原告相信被告所言乃出高價買受。
    詎原告近日收到太平市公所通知，略以上開空地上之建築物
    涉有違章建築，應於文到10日內提供上開建築物合法證明文
    件，無從提供，則依違章建築處理辦法處理，至此原告始知
    悉為被告所詐欺。原告所有系爭房屋前之建築物既為被告違
    章建築，被告自應盡告知之義務，被告竟隱暪違章事實，並
    出具證明書保證該建築物為合法建築，其為詐欺自不待言，
    原告得撤銷買賣契約此部分之意思表示，又被告以違章建築
    併同系爭房屋出賣，才能獲得高價所得，被告係故意不法侵
    害原告之權利致原告受有損害，應賠償原告之損害。並聲明
    求為判決：被告應各給付原告新台幣（下同）1,000,000 元
    及原告丙○○○自94年1月13日起，原告甲○○自94年2月14
    日起，均至清償日止按年息5%計算之利息。
  (二)原告2人係同時買賣房屋，同時點交，同時由被告口頭說明
    系爭房屋1樓前空地及地上建物歸1樓房屋所有人使用並保證
    建物之合法性，被告出具之使用證明書固僅記載系爭11號房
    屋前置空地，按前建商買賣約定使用權歸1樓使用，但未明
    載歸11號1樓使用，故該空地及建物使用權之效力應及於系
    爭13號房屋所有權人，即原告甲○○對該空地及建築物也有
    使用權。
  (三)原告等對系爭房屋前空地上之建築物拆除所受之實質損害為
    303,200元（原告就系爭房屋空地整理、裝潢之費用），原
    告各請求賠償1,000,000元，其餘數額為使用權喪失之賠償
    。被告抗辯空地及空地上建築物並非買賣契約之要素或買賣
    標的，但兩造買賣房屋時對該建築物之價值及使用土地之權
    利金實隱藏於買賣房屋之總價，否則以房屋成交之價額，原
    告是不會買受系爭房屋，故該房屋是因1樓前有建築物才能
    賣得成交之約定高價，被告辯稱依銀行八成貸款額度即可證
    明房屋賣價不高，但銀行貸款額度是依買賣契約價額之八成
    ，與房屋賣價高低無關，自不足證明本件買賣價金符合市價
    。
二、被告方面：
  (一)被告係出售成屋予原告2人，並無詐欺情事，被告僅曾就系
    爭11號房屋前之空地，出具一份使用證明書予該房屋之買受
    人即原告丙○○○，對於系爭13號房屋，被告並未曾出具使
    用證明書予原告甲○○，而是依現況點交。被告所出具之使
    用證明書係載明：「立證明書人乙○○茲因台中縣太平市○○路○段364巷26弄11號房屋買賣事，其前置空地按前建商買
    賣約定使用權歸1樓使用」，證明書之內容所指僅為空地使
    用權，係根據前屋主葉金華當初與其前手陳樹木與建商所簽
    訂之土地預定買賣契約書第7條之約定，即「樓下空地使用
    權歸屬壹樓。」，被告出具之證明書係根據原始買主與建商
    之契約書約定，並非被告任意擅為，且該證明書並未提及空
    地上之建築物，又何來所謂言明建築物是被告所建？保證合
    法？原告之主張顯與事實不符。
  (二)被告出售系爭房屋予原告，其售價係符合一般市場行情，並
    無所謂抬高房價出售之情形，依兩造所訂不動產買賣契約書
    所載，原告丙○○○購買系爭房屋及土地價款為2,450,000
    元，貸款金額為2,000,000元，原告甲○○購買價款為2,410
    ,000 元，貸款金額為2,100,000元，原告2人之貸款額度均
    超過八成，依銀行核貸之額度一般均會參考市價行情，倘被
    告有抬高房價之情，銀行豈會給付原告超過八成之貸款額度
    ，足見原告所言不實。
  (三)原告主張被告隱暪違章之事實為詐欺，並據以主張撤銷買賣
    契約之部分意思表示及請求損害賠償，惟兩造之買賣契約標
    的物並不包含空地及空地上之建築物，空地及空地上之建築
    物並非契約之要素及標的，原告以空地上之建築物為違章建
    築之理由主張撤銷買賣契約部分意思表示，顯無理由。並聲
    明求為判決如主文所示。
三、兩造不爭執之事實：
  (一)被告與原告丙○○○於94年1月13日就坐落台中縣太平市○○段638地號、639地號，權利範圍366分之35及及上建物建
    號529，門牌號碼太平市○○路○段364巷26弄11號房屋，訂
    立不動產買賣契約。賣賣總價款新台幣245萬元。
  (二)被告與原告甲○○於94年2月14日就坐落坐落台中縣太平市
    ○○段638地號、639地號，權利範圍366分之35及及上建物
    建號523，門牌號碼太平市○○路○段364巷26弄13號房屋，
    訂立不動產買賣契約。賣賣總價款新台幣241萬零600 元。
  (三)被告於94年3月7日出具使用證明書給原告丙○○○，聲明門
    牌號碼太平市○○路○段364巷26弄11號房屋前置空地按前
    建商買賣約定使用權歸一樓使用。
四、法院之判斷：
    本件之主要爭點應在於被告出售系爭房屋及其基地予原告時
    ，是否向原告表示系爭房屋1樓前空地上之建築物為被告所
    建之合法建築？系爭買賣契約之標的是否包含空地上之建築
    物？原告主張撤銷買賣契約部分之意思表示及請求被告賠償
    損害是否有理由？茲分敘如下：
  (一)按當事人主張有利於己之事實者，就其事實有舉證之責任，
    民事訴訟法第277條前段定有明文；又被詐欺而為意思表示
    者，依民法第92條第1項之規定，表意人固得撤銷其意思表
    示，惟主張被詐欺而為表示之當事人，應就此項事實負舉證
    之責任。最高法院44年台上字第75號判例亦可供參照。
  (二)原告主張被告出售系爭房屋及基地予原告時，向原告表示1
    樓前空地使用權屬原告並保證其上之建築物為合法建築物，
    且出具證明書予原告等事實，固據原告提出使用證明書乙紙
    為證，並經被告自認出具使用證明書予原告丙○○○，惟被
    告否認原告其餘主張，並辯稱：被告出具之使用證明書係根
    據系爭11號房屋原始買受人與建商間之買賣契約之約定，並
    無詐欺行為等語。經查：
  1.兩造間系爭房屋之交易為成屋之買賣，為兩造所不爭執，按
    依一般人購買不動產之習慣，均會要求賣方提出不動產登記
    簿謄本供買方閱覽或自行至地政機關申領謄本查核，且在成
    屋買賣之情形，買方於購買前亦會多次前往實地檢視房屋現
    況；又合法之建築物必經地政機關為所有權之登記並領有所
    有權狀，為一般人均足知悉之常識，則原告等於買受系爭房
    屋前，就系爭房屋及屋前空地上建築物之現況及其是否為合
    法建築物乙事，可輕易藉由核不動產登記簿謄本即得知，原
    告主張受被告隱暪系爭房屋前空地上之建築物為違章建築乙
    事，顯與常情有違，已難採信。
  2.依原告提出之使用證明書所示：「立證明書人乙○○茲因台
    中縣太平市○○路○段364巷26弄11號房屋買賣事，其前置空
    地按前建商買賣約定使用權歸1樓使用（詳如附件），特此
    聲明」等語，該使用證明書已明確記載係針對系爭11號房屋
    之買賣而由被告出具證明書，並未提及系爭13號房屋之買賣
    交易，自應認為被告聲明之範圍應僅對系爭11號房屋之買受
    人即原告丙○○○聲明就1樓前空地有使用權，原告甲○○
    據此證明書主張被告亦向原告甲○○保證空地使用權及建築
    物合法性云云，即有未合。況依被告出具之使用證明書記載
    之文義，亦僅指系爭房屋前空地之使用權按前建商買賣約定
    歸1樓使用，均未提及空地上建築物由被告所建，且為合法
    建築物之情形，原告就其主張被告曾為此保證之事實，於本
    件審理中自承係與被告以口頭約定，除使用證明書外，未能
    提出其他事證以資證明，則原告就其主張之事實既未能舉證
    以實其說，自無從為原告有利之認定。
  3.至被告固出具使用證明書表示原告丙○○○就系爭11號房屋
    1 樓前空地有使用權，就此被告辯稱係根據系爭房屋原始買
    受人與建商間之買賣契約約定而出具保證書乙節，並據其提
    出台中縣太平政事務所民眾閱覽異動索引資料2件、土地登
    記簿謄本影本2件及土地預定買賣契約書影本1件為證，核與
    被告所辯之情相符，則系爭11號房屋之原始買受人於購買系
    爭房屋時既與當時之建商訂有樓下空地使用權歸屬壹樓之約
    定，核其法律性質應屬就1樓前空地約定由1樓建物所有權人
    分管，被告據此約定而出具使用證明書予原告，自無從認為
    有何詐欺之情事。
  (三)原告主張系爭房屋之買賣契約包含1樓前之建築物在內，故
    原告始願出高價買受云云，已為被告所否認，依原告提出兩
    造就系爭房屋所訂之不動產買賣契約書，其不動產標示並不
    包含原告所主張空地上之建築物，原告復未能舉證證明購買
    系爭房屋之價額與市價有何不相當（較市價為高）之情形，
    其空言主張，亦難採信。
  (四)綜上所述，原告主張被告隱暪空地上之建築物為違章建築之
    事實為詐欺，並據以主張撤銷買賣契約之部分意思表示及請
    求損害賠償，惟被告並無詐欺之行為且兩造之買賣契約標的
    並不包含空地上之建築物，則原告以空地上之建築物為違章
    建築為由由主張撤銷買賣契約部分意思表示並請求被告賠償
    損害，即無理由，不應准許。
五、本件判決之基礎已為明確，兩造其餘主張、抗辯及舉證，均
    與判決結果無影響，爰不一一論駁；又原告聲請傳訊證人唐
    郭卻、李美玉、羅秀鳳以證明被告出售屋予證人時，向證人
    表示屋前空地由大家公用，核與本件待證事實無關，本院認
    無傳訊之必要，併此敘明。
六、訴訟費用負擔之依據：民事訴訟法第78條、第85條第1項。
中　　華　　民　　國　　94　　年　　11　　月　　30　　日
                  民事第三庭    法  官  陳文爵
正本係照原本作成。
如對本判決上訴，須於判決送達後20日內向本院提出上訴狀。
中　　華　　民　　國　　94　　年　　11　　月　　30　　日
                                書記官
